【裁判字號】    98,重訴,256
【裁判日期】    981117
【裁判案由】    給付價金
【裁判全文】
臺灣臺北地方法院民事判決             98年度重訴字第256號
原      告  戊○○
            丙○○
            丁○○
            己○○
            乙○○
共      同
訴訟代理人  李弘仁律師
被      告  庚○○
上列當事人間請求給付價金事件，本院於中華民國98年11月3日
言詞辯論終結，判決如下：
    主      文
被告應給付原告戊○○新臺幣伍佰柒拾伍萬元，及自民國九十八
年五月二十七日起至清償日止，按週年利率百分之五計算之利息
。
被告應給付原告丙○○新臺幣肆仟零壹拾貳萬捌仟貳佰伍拾陸元
，及自民國九十八年五月二十七日起至清償日止，按週年利率百
分之五計算之利息。
被告應給付原告丁○○新臺幣壹仟壹佰捌拾柒萬捌仟貳佰伍拾陸
元，及自民國九十八年五月二十七日至清償日止，按週年利率百
分之五計算之利息。
被告應給付原告己○○新臺幣柒佰萬元，及自民國九十八年五月
二十七日起至清償日止，按週年利率百分之五計算之利息。
被告應給付原告乙○○新臺幣壹仟伍佰伍拾萬元，及自民國九十
八年五月二十七日起至清償日止，按週年利率百分之五計算之利
息。
訴訟費用由被告負擔。
    事實及理由
一、按訴狀送達後，原告不得將原訴變更或追加他訴。但擴張或
    減縮應受判決事項之聲明者，不在此限。民事訴訟法第 255
    條第1項第3款定有明文。查原告起訴聲明請求：(一)被告應給
    付原告戊○○新臺幣（下同）5,750,000 元，及自起訴狀繕
    本送達翌日起至清償日止，按週年利率5%計算之利息。(二)被
    告應給付原告丙○○43,250,000元，及自起訴狀繕本送達翌
    日起至清償日止，按週年利率5%計算之利息。(三)被告應給付
    原告丁○○15,000,000元，及自起訴狀繕本送達翌日起至清
    償日止，按週年利率5%計算之利息。(四)被告應給付原告己○○7,000,000 元，及自起訴狀繕本送達翌日起至清償日止，
    按週年利率5%計算之利息。(五)被告應給付原告乙○○1,550,
    000 元，及自起訴狀繕本送達翌日起至清償日止，按週年利
    率5%計算之利息。嗣於民國98年10月12日民事言詞辯論意旨
    狀中，就原告丙○○、丁○○分別變更聲明為：被告應給付
    原告丙○○40,128,256元，及自起訴狀繕本送達翌日起至清
    償日止，按週年利率5%計算之利息、被告應給付原告丁○○
    11,878,256元，及自起訴狀繕本送達翌日起至清償日止，按
    週年利率5%計算之利息。核原告所為，係減縮應受判決事項
    之聲明，揆諸上開規定，其所為訴之變更乃法之所許，先予
    敘明。
二、原告起訴主張：原告分別為坐落臺北市○○街○段1之1號9樓
    至地下2 樓房屋及土地，以及臺北市○○○路○段75號地下1
    、2樓房屋及土地（下稱系爭不動產）之所有權人，於97年3
    月間經訴外人莊明輝介紹訴外人辛○○及其宣稱之配偶即被
    告購買，原告遂委託訴外人甲○○全權代理出售不動產事宜
    ，並於97年3 月26日由辛○○及被告出面與甲○○接洽，以
    總價218,000,000 元將系爭不動產出售予被告，並由被告交
    付分別由辛○○、神鋒企業社即辛○○以及由辛○○擔任負
    責人之神亦企業股份有限公司為發票人之支票（下稱系爭支
    票）作為支付。嗣原告依約將系爭不動產所有權移轉登記予
    被告及其所指定之辛○○及訴外人曾仁發等人，然被告拒不
    支付所剩價金，分別積欠原告戊○○5,750,000 元、原告丙○○40,128,256元、原告丁○○11,878,256元、己○○7,00
    0,000元、原告乙○○15,500,000 元，且被告所交付之支票
    亦陸續因拒絕往來或存款不足而遭退票，顯已違約，爰依據
    雙方買賣契約及民法第367 條之規定，請求被告給付所積欠
    之買賣價金。並聲明：(一)被告應給付原告戊○○ 5,750,000
    元，及自起訴狀繕本送達翌日起至清償日止，按週年利率5%
    計算之利息。(二)被告應給付原告丙○○40,128,256元，及自
    起訴狀繕本送達翌日起至清償日止，按週年利率5%計算之利
    息。(三)被告應給付原告丁○○11,878,256元，及自起訴狀繕
    本送達翌日起至清償日止，按週年利率5%計算之利息。(四)被
    告應給付原告己○○7,000,000 元，及自起訴狀繕本送達翌
    日起至清償日止，按週年利率5%計算之利息。(五)被告應給付
    原告乙○○15,500,000元，及自起訴狀繕本送達翌日起至清
    償日止，按週年利率5%計算之利息。
三、被告答辯：其確實於系爭不動產買賣契約書上簽章，但僅係
    為斯時仍有未婚夫妻關係之辛○○代簽，實際買賣人為辛○○，其與原告並不認識，亦無任何資金往來，所有價金均由
    辛○○以現金或票據支付，且辛○○所支付之價金已超出買
    賣價金等語資為抗辯，並聲明：駁回原告之訴。
四、兩造不爭執之事項：
  (一)原告等5人分別為坐落臺北市○○街○段1之1號地下1、2樓暨
    同門牌號碼1樓至9 樓，臺北市○○○路○段75號地下1、2樓
    房屋及其基地之所有權人。
  (二)原告等5 人前委託甲○○全權代理出售不動產事宜，並於97
    年3 月26日由辛○○及被告出面與甲○○接洽，由被告為買
    受人，以總價218,000,000 元出售予被告，並由被告交付系
    爭支票作為支付。
  (三)原告依約將不動產移轉登記予被告及其所指定之辛○○、曾
    仁發等人。
  (四)系爭支票之受款人均為甲○○，然部分支票因存款不足或拒
    絕往來而遭退票。
五、兩造爭點及法院之判斷：
    本件經本院協同兩造簡化爭點為：被告是否為系爭不動產買
    賣契約之買受人？若是，是否已將買賣價金支付完畢？茲判
    斷如下：
  (一)被告坦承確實有簽名並蓋章於不動產買賣契約書上，惟否認
    其為真正買受人，辯稱因斯時與辛○○係未婚夫妻關係，僅
    係代理辛○○訂定不動產買賣契約，其非真正買受人云云。
    惟查，證人甲○○結證稱：「一開始是辛○○來談，後來是
    用被告名義來買，後來我們才知道她只是辛○○的未婚妻」
    等語（見本院卷第74頁）。又證人辛○○亦到庭證稱，先前
    與被告為未婚夫妻關係，有以被告名義購買系爭坐落臺北市
    ○○街及重慶南路1 段之房地等語（見本院卷第63頁至返面
    ），核與原告所述情節相符。再查，被告於訂定契約時並未
    向原告或甲○○表示其為辛○○之代理人，而系爭不動產買
    賣契約書上亦未有何代理相關字樣之記載，是被告辯稱其僅
    係代理辛○○訂定系爭不動產買賣契約，辛○○方為真正買
    受人云云，即非有據，自不足採。復參酌系爭不動產所有權
    亦部分移轉於被告，且系爭支票中亦有2 紙支票經被告於其
    上背書等情（見本院卷第11頁至12頁），足見系爭不動產買
    賣關係應存於原告與被告間，是原告主張被告為系爭不動產
    買賣之買受人等語，應堪認定。
  (二)被告為系爭不動產買賣之買受人，已如前述，是依系爭不動
    產買賣契約，被告即有給付買賣價金之義務。又被告辯稱系
    爭不動產買賣契約價金前均由辛○○支付等情，業經證人辛○○、甲○○到庭證稱屬實，堪信為真。而被告所積欠之金
    額經證人甲○○與辛○○核對後，尚積欠原告共80,256,512
    元，各原告應分配金額則如主文所示，此業經證人辛○○及
    甲○○證述無訛（見本院卷第74頁反面至75頁）。從而，原
    告主張被告積欠如主文所示之買賣價金尚未給付等語，足認
    屬實，堪認為真。被告辯稱辛○○已給付超出買賣價金之金
    額云云，即屬無據，難以採信。
六、綜上所述，原告主張其已依約將系爭不動產所有權移轉於被
    告及其指定之第三人，而被告仍積欠買賣價金等情，核屬有
    據，應可採信，而被告辯稱其非買賣契約當事人，且已清償
    完畢云云，則屬無據，非可採信。從而，原告本於買賣契約
    之法律關係，起訴請求被告分別給付原告戊○○ 5,750,000
    元、原告丙○○40,128,256元、原告丁○○11,878,256元、
    原告己○○7,000,000元、原告乙○○15,500,000 元，及均
    自起訴狀繕本送達翌日即98年5 月27日起至清償日止，按週
    年利率5%計算之利息，為有理由，應予准許。
七、本件事證已臻明確，兩造其餘攻擊防禦方法及未經本院援用
    之證據，核與判決之結果不生影響，爰不予逐一論駁，併此
    敘明。
八、訴訟費用負擔之依據：民事訴訟法第78條。
中    華    民    國    98    年    11    月    17    日
                  民事第四庭    法  官  余明賢
以上正本係照原本作成
如對本判決上訴，須於判決送達後20日內向本院提出上訴狀
中    華    民    國    98    年    11    月    17    日
                                書記官  楊勝欽

司法院資訊處製作；財團法人民間司法改革基金會備份。
